【裁判字號】    97,訴,3654
【裁判日期】    971014
【裁判案由】    違反台灣地區與大陸地區人民關係條例等
【裁判全文】
臺灣臺中地方法院刑事判決  97年度訴字第3654號
公  訴  人  臺灣臺中地方法院檢察署檢察官
被      告  甲○○
                      18號1.
上列被告因違反臺灣地區與大陸地區人民關係條例等案件，經檢
察官提起公訴（97年度偵字第15794號）後，被告於準備程序中
就被訴事實為有罪之陳述，經本院裁定改簡式審判程序，判決如
下：
    主    文
甲○○共同違反不得使大陸地區人民非法進入臺灣地區規定，處
有期徒刑肆月，如易科罰金，以銀元佰元即新臺幣玖佰元折算
壹日。減為有期徒刑貳月，如易科罰金，以銀元佰元即新臺幣
玖佰元折算壹日。
    犯罪事實
一、甲○○明知其與大陸地區成年女子楊海鸞（業已於民國92年
    8月26日出境）間無結婚真意，竟與不詳姓名年籍之成年人
    共同基於使大陸地區人民非法進入臺灣地區之犯意及使公務
    員登載不實文書之犯意聯絡，由甲○○於民國91年11月1日
    ，前往大陸地區廣西省壯族自治區與楊海鸞會合，並與楊海
    鸞在該自治區柳州市市辦理結婚登記，取得該市公證處於西
    元2002年2月1日所發給之（2002）桂柳證字第5393號結婚公
    證書後，於91年11月22日，持上揭公證書前往財團法人海峽
    交流基金會（下簡稱海基會）辦理大陸地區結婚公證書之認
    證，經辦妥取得海基會之證明書後，甲○○再於90年11月30
    日，至臺中縣警察局東勢分局東勢派出所取具「大陸地區人
    民進入臺灣地區保證書」，交付予該派出所承辦之警察，致
    使該不知情、不具實質審查權之該管公務員於職務上所掌管
    之上開保證書簽註意見欄，登載甲○○、楊海鸞2人係夫妻
    關係之不實事項，並據以核發該保證書予甲○○，足生損害
    於警察機關對於管理擔保大陸地區人民進入臺灣地區後相關
    保證責任之正確性。甲○○復於90年11月22日，持上開經認
    證之結婚證書至臺中縣東勢鎮戶政事務所，辦理其與楊海鸞
    之結婚戶籍登記，使不知情之該所承辦公務員將藍慶義與覃
    豔萍締結婚姻關係之不實事項登載於職務上所掌之戶籍登記
    簿、戶籍謄本等公文書上，足以生損害於戶政機關對戶籍管
    理之正確性。嗣後，甲○○持身分證、戶籍登記簿謄本等資
    料，填寫「大陸地區人民進入臺灣地區旅行證申請書」向前
    內政部警政署入出境管理局（下稱入出境管理局；現改為內
    政部入出國及移民署）以配偶來臺探親為由，申請大陸地區
    女子楊海鸞入境，致使入出境管理局該管不知情之公務員於
    實質審查後未察覺有異，發給楊海鸞入境許可證及中華民國
    居留證，楊海鸞旋即於92年1月19日，以來臺親居留名義，
    持前開中華民國臺灣地區旅行證由桃園中正國際機場入境，
    而利用不知情之公務員所核發形式合法之文書，掩飾實質非
    法之方式進入臺灣地區。
二、案經甲○○向臺灣臺中地方法院檢察署檢察官自首偵查起訴
    。
    理    由
一、訊據被告甲○○自白而坦承上開犯罪事實，復有內政部入出
    國及移民署97年7月11日移署資處寰字第09711074830號函及
    函附之楊海鸞大陸地區人民進入臺灣地區旅行證申請書、大
    陸地區人民進入臺灣地區保證書、戶籍謄本資料及台中縣東
    勢鎮戶政事務所97年7月23日中縣東戶字第0970001882號函
    附之甲○○結婚登記申請書、財團法人海峽交流基進會證明
    、結婚公證書在卷可佐，其犯行事證明確，應堪認定。
二、按臺灣地區與大陸地區人民關係條例第79條第1項處罰違反
    同條例第15條第1款所定使大陸地區人民非法進入臺灣地區
    罪，凡非經合法手續進入者皆包含之，故使大陸地區人民以
    假結婚真入境之脫法方式，進入臺灣地區，即該當本罪，自
    不以偷渡進入為限（參最高法院著有90年度臺上字第3180號
    號、92年度臺上字第40號判決要旨）。被告甲○○以前揭不
    法手段，使大陸地區女子楊海鸞入境臺灣地區，核被告就此
    部分所為，係違反臺灣地區與大陸地區人民關係條例第15條
    第1款之規定。查被告行為時，臺灣地區與大陸地區人民關
    係條例第79條規定為：「違反第15條第1款之規定者，處五
    年以下有期徒刑、拘役或科或併科新臺幣50萬元以下罰金。
    以犯前項之罪為常業者，處一年以上七年以下有期徒刑，得
    併科新臺幣100萬元以下罰金。第1項之未遂犯罰之。」行為
    後92年10月29日修正為：「違反第15條第1款之規定者，處1
    年以上7年以下有期徒刑，得併科新臺幣100萬元以下罰金。
    意圖營利而犯前項之罪者，處3年以上10年以下有期徒刑，
    得併科500萬元以下罰金。」比較新舊法結果，以舊法較有
    利於行為人，被告又非以犯本罪為常業，因之，依刑法第2
    條第1項前段規定，本案應適用行為時之舊法第79條第1項之
    規定處罰。被告另犯刑法第216條、第214條之行使使公務員
    登載不實罪，而按刑法於95年7月1日修正施行後，業已刪除
    第55條後段牽連犯之規定，此刪除雖非犯罪構成要件之變更
    ，但顯已影響行為人刑罰之法律效果，自屬刑法第2條第1項
    之「法律有變更」；依該項規定比較新、舊法結果，修正前
    第55條後段牽連犯之規定，將被告具有方法結果之數行為以
    1罪論，較之刑法刪除該條文後，被告各行為應併合處罰之
    規定而言，顯以修正前刑法較有利於被告。是被告所犯上開
    兩罪間，有方法結果之牽連關係，為牽連犯，依修正前刑法
    第55條後段規定，從一重之92年10月29日修正前之臺灣地區
    與大陸地區人民關係條例第79條第1項之規定處斷。被告與
    不詳姓名之成年人間有犯意聯絡及行為分擔，均為共同正犯
    。又被告係自首上開犯行，爰再依刑法第62條前段規定，減
    輕其刑，爰審酌被告犯罪之動機、目的、手段、所生危害及
    犯後態度等一切情狀，量處如主文所示之刑。被告上開犯罪
    行為，合乎中華民國96年罪犯減刑條例第2條第1項第3款之
    規定，依法減輕其刑二分之一，並諭知易科罰金之折算標準
    。
三、又被告行為後，刑法第41條第1項業於94年2月2日以華總一
    義字第09400014901號令修正公佈，並自95年7月1日起施行
    ；罰金罰鍰提高標準條例第2條亦於95年5月17日以華總一義
    字第09400014901號令刪除，並自同年7月1日起施行。修正
    後刑法第41條第1項規定「犯最重本刑為5年以下有期徒刑以
    下之刑之罪，而受6個月以下有期徒刑或拘役之宣告者，得
    以新臺幣1千元、2千元或3千元折算1日，易科罰金。但確因
    不執行所宣告之刑，難收矯正之效，或難以維持法秩序者，
    不在此限。」與修正前刑法第41條第1項規定「犯最重本刑
    為5年以下有期徒刑以下之刑之罪，而受6個月以下有期徒刑
    或拘役之宣告，因身體、教育、職業、家庭之關係或其他正
    當事由，執行顯有困難者，得以（銀元）1元以上3元以下折
    算1日，易科罰金。但確因不執行所宣告之刑，難收矯正之
    效，或難以維持法秩序者，不在此限。」及適用修正前罰金
    罰鍰提高標準條例第2條規定「依刑法第41條易科罰金或第
    42條第2項易服勞役者，均就其原定數額提高為1百倍折算1
    日；法律所定罰金數額未依本條例提高倍數，或其處罰法條
    無罰金刑之規定者，亦同。」不同。比較新舊法結果，以舊
    法較有利於行為人，故依刑法第2條第1項前段規定，本件易
    科罰金部分，自應適用行為時之法律即修正前刑法第41 條
    第1項及罰金罰鍰提高標準條例第2條之規定，諭知如易科罰
    金，以銀元3百元即新台幣9百元折算壹日，附此敘明。
據上論斷，應依刑事訴訟法第299條第1項前段、第300條，刑法
第2條第1項前段、第28條、第62條，修正前刑法第55條、第216
條、第214條，修正前臺灣地區與大陸地區人民關係條例第79條
第1項，修正前刑法第41條第1項前段，中華民國96年罪犯減刑條
例第2條第1項第3款、第7條、第9條，刑法施行法第1條之1第1項
、第2項前段，修正前罰金罰鍰提高標準條例第2條，現行法規所
定貨幣單位折算新臺幣條例第2條，判決如主文。
本案經檢察官乙○○到庭執行職務。
中    華    民    國    97    年    10    月    14    日
                  刑事第十二庭  法  官  劉邦繡
以上正本證明與原本無異。
如不服本判決，應於送達後十日內向本院提出上訴狀（應敘述具
體理由並附繕本），上訴於臺灣高等法院臺中分院。上訴書狀如
未敘述理由，應於上訴期間屆滿後二十日內補提理由書於本院。
                                書記官  何俞瑩
中    華    民    國    97    年    10    月    14    日
附錄論罪科刑法條
修正前臺灣地區與大陸地區人民關係條例（92.10.29修正前）
第15條  左列行為不得為之：
          一  使大陸地區人民非法進入臺灣地區。
          二  招攬臺灣地區人民未經許可使之進入大陸地區。
          三  使大陸地區人民在臺灣地區從事未經許可或與許
              可目的不符之活動。
          四  僱用或留用大陸地區人民在臺灣地區從事未經許
              可或與許可範圍不符之工作。
          五  居間介紹他人為前款之行為。第 79 條  違反第
第 79 條  違反第十五條第一款規定者，處五年以下有期徒刑、
          拘役或科或併科新台幣五十萬元以下罰金。
          以犯前項之罪為常業者，處一年以上七年以下有期徒
          刑，得併科新台幣一百萬元以下罰金。
          第一項之未遂犯罰之。


司法院資訊處製作；財團法人民間司法改革基金會備份。
